【裁判字號】    99,台上,547
【裁判日期】    990128
【裁判案由】    違反毒品危害防制條例
【裁判全文】
最高法院刑事判決              九十九年度台上字第五四七號
上  訴  人  甲○○
上列上訴人因違反毒品危害防制條例案件，不服台灣高等法院台
中分院中華民國九十八年十月六日第二審更審判決（九十八年度
上更(一)字第一七六號，起訴案號：台灣苗栗地方法院檢察署九十
七年度偵字第一九六二號），提起上訴，本院判決如下：
    主  文
上訴駁回。
    理  由
按刑事訴訟法第三百七十七條規定，上訴於第三審法院，非以判
決違背法令為理由，不得為之。是提起第三審上訴，應以原判決
違背法令為理由，係屬法定要件。如果上訴理由書狀並未依據卷
內訴訟資料，具體指摘原判決不適用何種法則或如何適用不當，
或所指摘原判決違法情事，顯與法律規定得為第三審上訴理由之
違法情形，不相適合時，均應認其上訴為違背法律上之程式，予
以駁回。本件上訴人甲○○上訴意旨略謂：(一)、上訴人與秘密證
人A1、A2（基本資料詳卷）實係舊識，其中A2已在審理中翻供，
直言並未向上訴人購買海洛因或（甲基）安非他命，衡諸先前所
謂曾在民國九十七年二月十五或十六日，由A1向上訴人購買甲基
安非他命，然依其違反毒品危害防制條例案件判決，則認定其在
遭查獲前即同年二月二十一日回溯二十六小時內，施用海洛因，
而本件原審又認定在同年月十九日施用甲基安非他命，足見上揭
施用之海洛因非取自於上訴人。詎原判決仍然認定上訴人有販賣
毒品犯行，實違證據法則。(二)、本件既乏一般毒品販售案常有之
大量毒品、磅秤、分裝袋、刮等證物作為補強證據，A2復坦承
因曾與上訴人有代辦電話、借車及修車之事發生糾紛，而挾怨誣
告，自應詳查實情；尤以A1雖謂以新台幣（下同）二千元代價，
向上訴人購得甲基安非他命０．四或０．五公克，而海洛因０．
一二或０．二公克價格為一千元等語，原判決卻認定A1係向上訴
人購得０．五公克淨重之甲基安非他命，嗣經施用後，第一次為
警在A1、A2同居處查扣得０．六公克甲基安非他命，第二次遭警
在A1、A3身上搜獲「０．六公克」，數量皆不減反增，悖於常理
，原審未再傳喚各證人詳加訊明，遽行判決，非無證據調查職責
未盡之違失云云。惟查：(一)證據之取捨及其證明力之判斷與事實
之認定，俱屬事實審法院自由判斷裁量之職權，此項自由判斷職
權之行使，倘不違背經驗法則及論理法則，即難任憑己意，指摘
為違法，而據為上訴第三審之適法理由。且法院憑以認定犯罪事
實之證據，並不悉以直接證據為限，即綜合各種直接、間接證據
，本於推理作用，為其認定犯罪事實之基礎，並非法所不許。又
證人之陳述，雖前後稍有差異或矛盾，事實審法院並非不得本於
經驗法則，斟酌其他情形，作合理之比較，定其取捨，非謂其中
一有不符，即應全部不予採信。再所稱應於審判期日調查之證據
，係指與待證事實有重要關係，在客觀上認為有調查之必要性，
為認定事實、適用法律之基礎者而言，如事實並無不明，自毋庸
為無益之調查，亦無證據調查未盡之違法可言。本件原判決主要
係依憑上訴人在警詢及第一審審理中，直承伊使用000000
0000號行動電話，有人要毒品時，會打電話給伊，要伊幫忙
找毒品，找到毒品以後，伊會再跟要買毒品的人拿錢去買毒品，
買好後，再交給要買毒品的人，買毒品的人會請伊一起施用之自
白；A1迭在偵查、第一審具結供證確有撥打上揭電話，向上訴人
購買甲基安非他命與海洛因，其中第一次係由A2騎機車前往，第
二次遭查獲之毒品，即係向上訴人購得、施用所剩餘者；A2在偵
查中證稱確有騎機車載女友A1前往A1所言之處所，由A1下車購買
甲基安非他命後一起施用；A3供稱伊身上被搜出之甲基安非他命
，係A1向外購得各等語之證言；查獲物經送驗結果確實分別為甲
基安非他命、海洛因之鑑定書；查獲毒品之殘渣袋照片；A1、A3
之尿液呈上揭毒品陽性反應之鑑驗報告書；A1、A2因施用毒品經
起訴、判決之起訴書、判決書；參諸A1、A2均直言與上訴人間無
何恩怨糾葛，無甘冒偽證罪責而設詞誣陷必要；上訴人本身確有
沾染毒品惡習，接觸毒品甚深，為上訴人所不諱言，並有其前案
紀錄表可徵等證據資料，乃認定上訴人有如原判決事實欄所載之
犯行，因而撤銷第一審之科刑判決，改判論上訴人以販賣第二級
毒品（累犯）罪（處有期徒刑七年四月）；又販賣第一級毒品（
想像競合犯販賣第二級毒品，累犯）罪（依刑法第五十九條減輕
其刑，處有期徒刑十六年。二罪合併定應執行刑為有期徒刑十八
年）。對於上訴人矢口否認犯罪，於第一審先辯稱伊二次均未去
A1所言之滿天星遊藝場，如何販賣毒品，尤以第二次時，實係忙
於幫助友人徐政雄辦理結婚事宜；嗣後及原審第一次審理時，改
以因與A2有債務糾紛，致遭A1、A2一起誣陷置辯；其後再翻稱承
認幫A1拿海洛因、甲基安非他命，卻「沒有賺取任何費用」；在
原審更一審時，另為A1、A2係情侶，A2既翻供坦言與伊間有財務
糾紛，足見先前A1之指述，乃配合A2而不實陳述，其實A1所謂之
第二次向伊購買毒品，純因巧遇正欲購買毒品之A1，因伊亦想購
買，A1即建議合資去買，並將款交伊，由伊出面買進各云云之辯
解，如何係飾卸之詞，咸無可採，亦據卷內訴訟資料詳加指駁、
說明。復指明A1、A2所證關於購買毒品之時間、地點、方式、價
額、次數、數量等各節，十分明確，基本事實核無二致；A2翻稱
嫌隙一節，神色詭異，記明筆錄，顯異常情；徐政雄直承：受上
訴人拜託作證而說謊，原期替上訴人脫罪，終因檢察官詰問，始
說出真相；A1第一次向上訴人購得之毒品，係「淨重」０．五公
克，而查獲之０．六公克乃「含袋重」，實際上淨重僅０．三三
四三公克，不容混淆；上訴人與A1非屬至親，交易前尚須互約地
點，始行交貨、收款，自不可能甘冒重典而毫無利得，堪認具有
營利意圖。所為之事實認定及得心證理由，俱有卷內各證據資料
可稽，自形式上觀察，並不違背客觀存在之經驗法則、論理法則
，事證亦臻明確。上訴意旨置原判決已明白論斷之事項於不顧，
就屬原審採證認事職權之適法行使，任意指摘為違法，且猶為單
純之事實爭執，不能認為已具備合法上訴第三審之形式要件。依
上說明，應認其上訴為違背法律上之程式，予以駁回。
據上論結，應依刑事訴訟法第三百九十五條前段，判決如主文。
中    華    民    國  九十九  年    一    月  二十八  日
                      最高法院刑事第十庭
                          審判長法官  花  滿  堂
                                法官  黃  正  興
                                法官  陳  東  誥
                                法官  林  錦  芳
                                法官  洪  昌  宏
      本件正本證明與原本無異
                                      書  記  官
中    華    民    國  九十九  年    二    月    一    日
                                                      K

司法院資訊處製作；財團法人民間司法改革基金會備份。
